臺灣高等法院臺中分院刑事判決　 94年度重上更(五)字第153號
上　訴　人
即　被　告　甲○○
　　　　　　　　　　　號
選任辯護人　周啟同律師
上　訴　人
即　被　告　丁○○即黃志庸）.
上列上訴人等因業務侵占案件，不服臺灣臺中地方法院83年12月
21日第一審判決（83年度訴字第3501號，起訴案號：臺灣臺中地
方法院檢察署83年度偵字第10736號），提起上訴，本院判決後
，由最高法院第五次發回審理，本院判決如下：
    主      文
原判決撤銷。
甲○○共同連續意圖為自己不法之所有，而侵占對於業務上所持
有之物，處有期徒刑玖月。
丁○○共同連續意圖為自己不法之所有，而侵占對於業務上所持
有之物，累犯，處有期徒刑柒月。
    事      實
一、丁○○（原姓名為黃志庸，民國「下同」八十八年十二月二
    十七日更名）曾因侵占罪，經臺灣臺中地方法院判處有期徒
    刑六月，本院判決上訴駁回而告確定，於民國（下同）七十
    九年十二月三十一日執行完畢，猶不知悔改。緣甲○○與丙○○、蔣中一、許武雄、游美鈴（別名游妮可）、陳春美（
    別名陳佳佳）、施玫妃、蔡函函等人，於八十二年六月間在
    臺中巿民權路五五九號三樓Ａ室，合夥經營名稱為「香奈兒
    商行」之酒店，甲○○並擔任該酒店之會計，為從事業務之
    人，丁○○則經甲○○介紹擔任該酒店小菜之供應商，詎甲○○、丁○○二人竟共同意圖為自己不法之所有，基於概括
    之犯意，於八十二年六月間起至八十三年一月間止，連續就
    甲○○業務上所持有之香奈兒商行酒店之款項，合計新臺幣
    （下同）一百六十四萬九千三百二十五元，共同侵占入己，
    交由丁○○週轉使用，其中於八十三年一月十一日，將丙○○為香奈兒商行酒店向友人蘇瑞錦調現七十四萬五千元，欲
    存入萬泰商業銀行丙○○帳戶，以供發放酒店員工薪資之使
    用，由甲○○丁○○共謀將其中之六十萬元，逕交黃志庸週
    轉使用，甲○○僅將餘額十四萬五千元存入銀行帳戶。
二、案經丙○○訴由臺灣臺中地方法院檢察署檢察官偵查起訴。
    理      由
一、訊據上訴人即被告（下稱被告）甲○○，固坦承有於上開時
    地，由甲○○支用上開七十四萬五千元款項中之六十萬元，
    供丁○○使用之情事，惟矢口否認有業務侵占之犯行，被告
    甲○○辯稱：丙○○之友蘇瑞錦於八十三年一月十一日從銀
    行之存款中領出七十四萬五千元，未存入香奈兒商行或交給
    丙○○前，伊將其中六十萬元借與被告丁○○，該款並不屬
    於香奈兒商行或丙○○所有，且隔天即匯還，伊並未侵占其
    他款項，切結書係遭告訴人丙○○等脅迫簽訂，會計師之鑑
    定並不正確，因丙○○提出給安力會計師之營業日報表及客
    戶明細帳云云，上訴人即被告丁○○經本院合法傳喚，雖未
    於本院審理期日到庭，惟其於原審及本院上訴審固均坦承有
    於上開時地，由甲○○支用上開七十四萬五千元款項中之六
    十萬元，供丁○○使用之情事，惟矢口否認有業務侵占之犯
    行，被告丁○○辯稱：伊僅暫時借用六十萬元款項，於翌日
    即匯還，並無侵占犯意，其他款項與伊無涉等語。惟查：
（一）、香奈兒商行係甲○○與丙○○、蔣中一、許武雄、游美
        鈴（別名游妮可）、陳春美（別名陳佳佳）、施玫妃、
        蔡函函等人，於八十二年六月間在臺中巿民權路五五九
        號三樓Ａ室，合夥經營，此據被告甲○○於本院更(一)審
        供述明確（見本院更(一)審卷第七十八頁反面），核與告
        訴人丙○○、游美鈴、陳春美、施玫妃、許武雄等證述
        相符（見本院上訴審卷一第二十四頁、第一四○頁、第
        一四一頁、卷二第五十八頁），是本件香奈兒商行係甲○○與丙○○、蔣中一、許武雄、游美鈴、陳春美、施
        玫妃、蔡函函等人合夥經營，應堪認定。
（二）、被告甲○○於八十三年七月十三日第一次偵查中，供承
        ：簽訂切結書時並未遭人脅迫，六月至九月份的帳沒有
        查，雙方只查核九月至十二月的帳，其當時有表示沒有
        這麼多款項云云，核與證人林尚理於同日偵查中證述：
        被告甲○○簽訂切結書係在自願下所為，款項係雙方認
        同之後才寫下的等情相符（見偵查卷十七至十九頁），
        被告甲○○嗣後於偵、審中改稱：對帳時遭人脅迫，當
        時帳目不清云云，顯係卸責之詞，不足採信。又被告甲○○、丁○○二人於偵查中、原審時已坦認：在銀行時
        有將六十萬元交付丁○○使用（見偵查卷二五頁，原審
        卷十八頁），被告甲○○於原審時再坦認有挪用六、七
        十萬元借給丁○○（見原審卷第四五頁、第五十頁反面
        ），嗣上訴本院上訴審時復坦承：八十二年十月至十二
        月間陸續挪用七十萬元，供被告丁○○週轉，事先沒有
        讓丙○○知道，丁○○知悉該款項係其業務持有而挪用
        ，八十三年一月十一日，有將告訴人交付現款其中之六
        十萬元交予丁○○使用，前面所稱七十萬元並不包括此
        六十萬元，丁○○知悉該款係欲供發薪使用云云（見本
        院上訴審卷一第二三頁至第二五頁），嗣再供稱：其曾
        向丙○○承認侵占七十多萬元交予丁○○，丁○○是否
        認三百多萬元，七十多萬元有承認，丁○○陸續還了十
        幾萬元，迄今尚欠其六十多萬元等語，核與被告丁○○
        所供稱：「（甲○○之供述對否）對的」、「（除了這
        六十萬元，還從甲○○處拿了若干）有陸陸續續拿過頂
        多幾十萬元而已，借的都有還他」、「（是否這樣呢）
        對」等語大致相符（見本院上訴審卷第三七頁背面、第
        三八頁），參以被告甲○○於本院上訴審時供承已以房
        屋抵償該七十萬元款項等情（見本院上訴審一第二四頁
        ），可見被告甲○○、丁○○除共同侵占該六十萬元以
        外，被告甲○○另有侵占該酒店至少七十萬元供事先知
        情之丁○○使用情事，嗣經本院上訴審將雙方所提交之
        帳目，委請鑑定人黃鴻隆會計師鑑定查核後，認定「‧
        ‧‧按被告（指甲○○）身兼（香奈兒商行）會計與出
        納職務，因此，倘須負起保管有價證券責任，則被告應
        歸還香奈兒商行之款項將增至0000000元」等語
        ，有該鑑定查核報告一份可憑，經提示該鑑定報告，被
        告甲○○亦坦承其應償還香奈兒酒店現金一百六十四萬
        九千三百二十五元，該款項其應負責等語在卷（見本院
        上訴審卷第九六頁正面、背面），被告甲○○於本院上
        訴審時另供稱：「（依你之算法，有無侵占香奈兒商行
        之款項？）現金部分有的，是交與黃志庸週轉的」、「
        （侵占若干？）我挪用一百多萬元現金，之後剩下八十
        多萬元未還而已」等語，被告丁○○亦供稱「（甲○○
        從香奈兒商行侵占若干交給你？）有一百多萬元，其間
        有借有還，剩下不多」、「（還剩下若干？）八十多萬
        元未還而已，甲○○說的對」等語（見本院上訴審卷二
        第二二頁、第二三頁），被告甲○○雖於本院辯稱：「
        我想說要和解了，所以儘量這樣子講，我說有挪用一百
        多萬元給丁○○先用，這部分，我己不太清楚了」等語
        （見本院本審卷第一六○頁），惟衡情，被告甲○○若
        未有侵占酒店現金一百六十四多萬元之情事，豈有於原
        審及本院上訴審時承認上開侵占犯行之理，且被告甲○○先後多次在本院前審明確供稱被告丁○○事先知情，
        被告丁○○亦坦認甲○○所供金額屬實，又被告甲○○
        僅係該酒店會計，依告訴人丙○○所供，其每月薪資僅
        四、五萬元云云（見原審卷第三十頁），若非侵占酒店
        現款，豈有鉅額現金借丁○○週轉使用，況告訴人指稱
        被告甲○○、丁○○二人係同居關係，並由被告甲○○
        介紹被告丁○○作酒店之小菜生意等語（見偵查卷第六
        頁反面、第二四頁反面、第二五頁），足見被告甲○○
        、丁○○二人關係匪淺，且被告丁○○若非事先知情，
        何以在被告甲○○與告訴人等人對帳協調有結果時，能
        立即趕至現場，並當場於被告甲○○所簽交付告訴人丙○○之票據後面背書保證（見偵查卷第十八頁反面，林
        尚理之證詞），被告丁○○復於本院上訴審調查時，再
        三供認除該六十萬元外，有收受被告甲○○七十多萬元
        、一百多萬元現金之理。
（三）、雖告訴人丙○○於偵查、審理中指訴及被害人即香奈兒
        酒店之股東游美鈴、陳春美證述（見本院上訴審卷一第
        一三九頁至第一四三頁）以及被告甲○○所書立坦承挪
        用香奈兒酒店款項之切結書、切結承擔書、切結擔保書
        所載之侵占金額（見偵查卷第八頁至第十一頁），與經
        囑託鑑定人黃鴻隆會計師鑑定查核後，出具之鑑定查核
        報告指稱被告甲○○、丁○○二人侵占香奈兒之金額不
        一致，惟本院依上開被告甲○○自承侵占香奈兒之金額
        與經鑑定人黃鴻隆會計師鑑定侵占香奈兒之金額相符，
        認應以鑑定人黃鴻隆會計師鑑定侵占香奈兒之金額為本
        件甲○○、丁○○二人侵占之金額，併此敘明。
（四）、被告甲○○、丁○○二人，於八十三年一月十一日將丙○○為香奈兒商行調取欲存入萬泰商業銀行丙○○帳戶
        內，以供發放員工薪資款項七十四萬五千元之其中六十
        萬元，共同挪用之犯行，迭據告訴人丙○○於偵、審中
        指訴甚詳，並有該支票存款對帳單可稽（見原審卷第四
        七頁），被告甲○○、丁○○二人於偵審中亦不否認支
        用該款之情事，雖辯稱：該六十萬元於挪用後翌日即匯
        回香奈兒商行帳戶，無侵占犯意，況該款尚非酒店所有
        云云。惟告訴人丙○○指稱係其發現被告甲○○涉嫌挪
        用該款後，質問被告甲○○，被告甲○○始匯回云云（
        見偵查卷二六頁反面，原審卷三十頁反面），且被告丁○○復供稱伊先前曾知會丙○○欲借用該款，惟遭丙○○拒絕，然因有急用，始予挪用等語（見偵查卷二五頁
        ），則被告甲○○、丁○○二人，就該六十萬元部分，
        既遭拒絕借用在先，仍擅自挪用，於遭懷疑後始匆促匯
        回，堪認被告甲○○、丁○○二人，自始即有不法所有
        之意圖。再上開款項係告訴人丙○○向友人蘇瑞錦調借
        ，欲供酒店員工發薪之使用等情，業據告訴人先後指陳
        在卷，並有外放之蘇瑞錦存摺證物可稽，該款被告甲○○雖尚未存入銀行帳戶，然被告甲○○在銀行時，既本
        於酒店會計身分所收受，自屬該酒店所持有，私自挪用
        ，觸犯刑法業務侵占犯行，至為灼然，觀之同日甲○○
        另有存入餘額十四萬五千元自明，被告甲○○、丁○○
        二人上開所辯，無非飾卸之詞，均不足採。被告甲○○
        、丁○○二人共同侵占一百六十四萬九千三百二十五元
        現款犯行，至為明確。
（五）、綜上所述被告甲○○上開連續業務侵占犯行，被告丁○○上開共同侵占酒店0000000元（其中於八十三
        年一月十一日挪用六十萬元）款項之犯行，殊為明確，
        被告甲○○、丁○○二人所辯均係卸責之詞，均不足採
        ，其等犯行，均堪予認定。
二、核被告甲○○上開侵占酒店款項、簽單帳款所為，係犯刑法
    第三百三十六條第二項之業務侵占罪，被告丁○○上開侵占
    酒店款項0000000元（其中於八十三年一月十一日侵
    占六十萬元）所為，係共犯同法第三百三十六條第二項業務
    侵占罪，被告甲○○、丁○○二人間，就該0000000
    元（其中於八十三年一月十一日六十萬元）犯行間，彼此有
    犯意聯絡及行為分擔，為共同正犯，被告丁○○雖非從事業
    務之人，惟其與有特定關係之被告甲○○（即從事業務之人
    ）共同實施犯罪，依同法第三十一條第一項之規定，應以有
    特定關係之共犯論。又公訴人雖僅就被告等侵占香奈兒商行
    一百六十一萬五千一百零八元及侵占丙○○所有之一百八十
    六萬零九百二十三元起訴，就本院右開認定侵占香奈兒商行
    之一百六十四萬九千三百二十五元者超出起訴部分，與起訴
    判罪部分間有連續犯之裁判上一罪關係，本院自應一併審理
    。被告甲○○、丁○○二人行為後，刑法第56條連續犯之規
    定，業於94年1月7日修正公布刪除，並於95年7月1日施行，
    則被告甲○○、丁○○二人之犯行，因行為後新法業已刪除
    連續犯之規定，此刪除雖非犯罪構成要件之變更，但顯已影
    響行為人刑罰之法律效果，自屬法律有變更，依新法第2條
    第1項規定，比較新、舊法結果，仍應適用較有利於被告甲○○、丁○○二人之行為時法律即舊法論以連續犯（最高法
    院95 年第8次刑事庭會議決議參照）。刑法第三百三十六條
    第二項業務侵占罪，其併科罰金刑之法定刑原為得併科三千
    元以下罰金，因罰金罰鍰提高標準條例第一項前段規定，提
    高為十倍。而依修正後刑法施行法第一條之一規定：「（第
    一項）中華民國九十四年一月七日刑法修正施行後，刑法分
    則編所定罰金之貨幣單位為新臺幣。（第二項）九十四年一
    月七日刑法修正時，刑法分則編未修正之條文定有罰金者，
    自九十四年一月七日刑法修正施行後，就其所定數額提高為
    三十倍。但七十二年六月二十六日至九十四年一月七日新增
    或修正之條文，就其所定數額提高為三倍」，及刑法第三十
    三條第五款修正為：「主刑之種類如下：五、罰金：新臺幣
    一千元以上，以百元計算之」等規定觀之，依修正後之法律
    ，然依被告甲○○、丁○○行為時即修正前刑法第三十三條
    第五款規定之罰金最低額銀元一元，並提高十倍計算，前開
    罰金刑，最低額比較上述修正前、後之刑罰法律，自以被告
    甲○○、丁○○二人行為時即修正前關於科處罰金刑之法律
    較有利於被告甲○○、丁○○。本件被告甲○○、丁○○前
    後多次犯行，所犯構成要件相同之罪，均係基於概括之犯意
    反覆施為，均為連續犯，依法各以一罪論，並加重其刑。又
    被告丁○○曾因侵占罪，經臺灣臺中地方法院檢察署判處有
    期徒刑六月確定，於七十九年十二月三十一日執行完畢，有
    臺灣臺中地方法院檢察署刑案資料查註紀錄表在卷可按，其
    於有期徒刑執行完畢後，五年以內再犯本件有期徒刑以上之
    罪，為累犯，而不論依據修正前刑法第四十七條或依修正後
    刑法第四十七條第一項之規定，均構成累犯，對被告而言，
    並無有利或不利之情形，應逕依刑法第四十七條之規定，論
    以累犯，並遞加重其刑。原審認被告甲○○、丁○○二人罪
    證明確，予以論科，固非無見。惟查、上開香奈兒商行係
    被告甲○○與丙○○、蔣中一、許武雄、游美鈴、陳春美、
    施玫妃、蔡函函等人合夥經營，並非丙○○獨資經營，原審
    認係告訴人丙○○獨資經營，已有未洽。、又被告甲○○
    、丁○○二人侵占香奈兒商行之款項為一百六十四萬九千三
    百二十五元，並無另外侵吞客戶簽單帳款一百十八萬六千五
    百八十一元（詳如后理由欄三所述），原審認被告甲○○侵
    占香奈兒商行所有款項計一百六十一萬五千一百零八元，及
    丙○○所有之一百八十六萬零九百二十三元（與起訴書記載
    相同），復有違誤，且就被告丁○○部分亦認與被告就甲○○共同侵占上開簽單帳款，亦有違誤。被告甲○○、丁○○
    二人均上訴否認犯罪，雖無理由，而被告丁○○指摘伊並未
    共同侵占簽單帳款，尚非無理由（詳如後理由欄三所述），
    原判決既有上開可議之處，即屬無可維持，應由本院將原判
    決撤銷改判，爰審酌被告甲○○、丁○○二人犯罪之動機、
    目的、侵占之數額、所生之損害及被告甲○○為從事業務之
    人，為上開犯行，惡性較被告丁○○為重，被告丁○○為累
    犯，素行不佳暨渠等犯罪後之態度等一切情狀，分別量處如
    主文第二項、第三項所示之刑示懲。
三、公訴意旨另認被告丁○○與被告江秀鍛共同侵占丙○○所有
    之一百八十六萬零九百二十三元簽單款，因認被告丁○○與
    被告甲○○就上開部分亦涉有刑法第三百三十六條第二項之
    業務上侵占之犯行。然查：訊據被告江秀鍛堅決否認涉有此
    部分侵占犯行，被告丁○○於本院本審準備程序亦堅決否認
    涉有上開業務侵占犯行，一致辯稱：並未侵占丙○○所有之
    一百八十六萬零九百二十三元簽單款等語，被告江秀鍛於本
    院審理時更辯稱：「會計師之鑑定並不正確，因丙○○提出
    給安力會計師之營業日報表及客戶明細帳，係她事後自己整
    理之營業日報表及客戶明細表，並非伊與另一會計製作之原
    來之營業日報表及客戶明細表，又香奈兒於八十二年十一月
    八日在金鱷魚西餐廳召開股東會結算八十二年六月至九份總
    帳及分配紅利時，丙○○本來可以分到紅利三百零六萬三千
    八百六十七元，但扣除丙○○取回其自己之簽單二百六十九
    萬四千八百三十七元及丙○○應負責之酒卡未回帳二十三萬
    六千元、應付公司之增資款六十萬八千七百元、於八十二年
    六月至十一月向香奈兒借用之現金、公司票七十四萬九千三
    百九十七元，丙○○反而積欠香奈兒一百五十三萬六千零十
    七元，再股東陳佳佳係丙○○之人頭，積欠公司一萬七千五
    百五十三元，應由丙○○負責歸還香奈兒商行，股東游妮可
    於八十二年十一月八日結算分紅時，積欠公司六十九萬零八
    百五十八元，八十二年十一月九日至八十三年一月，丙○○
    陸續向香奈兒酒店借用支票共計三十萬六千三百元。」、「
    我們是針對何人的簽單，由各個股東認領回去，分紅之後，
    簽單就沒有在我的手上了」等語，經查：
１、依上開理由欄一所述，被告甲○○、丁○○於偵查中、原審
    及本院上訴審時之供詞，堪認被告丁○○及被告江秀鍛共同
    參與之犯行，僅止於一百六十四萬九千三百二十五元（其中
    於八十三年一月十一日侵占六十萬元，起訴書所載金額則為
    0000000元），又告訴人丙○○於偵查中所提出切結
    書，亦無被告丁○○之簽名，縱被告丁○○有在支票上背書
    ，亦係事後負責之表現，尚難推認被告丁○○就簽單款有共
    同侵占犯行。
２、另依鑑定人黃鴻隆會計師之鑑定查核報告固載「‧‧‧按酒
    店行業屬性，客戶消費掛帳之帳款（俗稱簽單），例須由各
    負責幹部（係股東成員）吸收，是每屆分紅核算，首須將各
    股東負責之簽單（未收應收帳款），自其個人應分配之股息
    、紅利項下扣除後，再行計算應發放現金數。香奈兒商行亦
    然，是其八十三年一月十一日之資產負債表，所顯示應收帳
    款餘額0000000元，係經香奈兒商行於八十二年十一
    月九日分配八十二年六至九月份股息紅利時，扣除該期間（
    六月至九月）截至分配日止尚未回收之簽單0000000
    元，及酒卡七六四三一三元（均帳列應收帳款）後之餘額，
    此餘額刻已經原告（指告訴人丙○○）、被告（指被告甲○○）雙方承認不諱；惟原告對於上揭抵扣紅利簽單中，屬於
    其個人所有部分計0000000元，卻堅稱未收到簽單，
    被告甲○○亦未能提出任何有力之簽收（移轉）證明，因被
    告甲○○身兼會計與出納職務，故倘須負起保管有價證券（
    簽單）責任，則被告甲○○可能應負責歸還香奈兒商行00
    00000元，甚或0000000元之簽單或約當折現數
    」等語，惟告訴人丙○○於本院更(一)審即具結證稱：「當時
    應收帳款到底金額若干？）當時尚未收到的簽單帳款，都是
    由何人背書的股東、幹部都將該帳款帶走，而由該股東自行
    收取帳款。」、「（八十二年六月至九月間，一百八十九萬
    餘元之簽單帳款是否由妳分回去？）是的」（見本院更(一)審
    卷二第十八頁）；證人施玫妃亦於本院上訴審時證稱：上開
    鑑定查核報告所列伊個人名下之簽單，伊於分配紅利時，已
    分配該簽單，伊加入四個月就退股‧‧‧不用（交回簽單）
    ，交伊之簽單就歸我與客戶處理等語（見本院上訴審卷第七
    十九頁反面、第八十頁）、復於本院更(三)審證稱：「（其他
    股東的簽單有無拿回去？）有」、「（丙○○的部分有無拿
    回去？）有」（見本院更(三)審卷一第一六九頁），則丙○○
    於上開鑑定報告中陳稱有關丙○○「堅稱未收到簽單」云云
    ，即為本院所不採，是並無從以被告甲○○未能提出任何有
    力之簽收（移轉）證明且於切結書上承認，即為不利於被告
    甲○○之認定。再參諸證人游美玲於本院更(一)審初證稱：「
    （這些客戶的簽單，你有無去收款？）忘記了，那些簽單也
    沒有在我手中，這些客戶的住址，我也不知道」（見本院更
    (一)審卷第一宗第一五五頁反面）、於本院更(三)審時改證稱：
    「我自己的部分有全部收回來，其餘人的部分我不了解」等
    語（見本院更(三)審第一宗第七十八頁）、證人即酒店股東許
    武雄於本院上訴審調查時亦證述：伊於八十二年九月份結帳
    ，有分到伊及朋友之簽單等語（見本院上訴審卷第五十八頁
    反面），則依上開證人丙○○、施玫妃、游美玲、許武雄之
    證述，股東確有分配簽單至明，則公訴意旨所指稱之上開丙○○之簽單款項，並無從認定係由被告甲○○所侵占，是公
    訴人認丙○○所有之一百八十六萬零九百二十三元簽單款，
    係被告丁○○與被告甲○○侵占云云，即有誤會。
３、雖證人即該酒店之酒保兼收帳員劉淑娥證稱：「八十二年六
    月至九月份之帳單，我收到貨款就交與甲○○簽收入賬，如
    未收到款，我就把簽單交還她（指甲○○）保管」等語（見
    本院上訴審卷一第九七、九八頁），而證人許武雄固於本院
    前審調查時證稱：「她（指被告江秀鍛）提出帳目表，均無
    明細，與裡面帳目不符，核對三天還無法對出來，又推說有
    二百多萬元簽單票據在公司，結果又提不出來，結果無法交
    帳，我們其他股東就找執行董事丙○○」（見本院上訴審卷
    二第九頁反面），證人即酒店之會計姜麗雲於本院前審到庭
    證稱：「八十二年十月間進去酒店擔任會計」、「甲○○尚
    未離職，她當時擔任總會計，我在幫她」、「江小姐於八十
    三年一月十一日在銀行發生七十萬元事情之後，丙○○要她
    交出總會計給我接帳，她無法交出三百多萬元之本票，交不
    出來，律師又派二位人員協助，她也承認簽了支票，但又不
    兌現」等語（見本院上訴審卷二第一四○至一四二頁），且
    被告甲○○於案發後所書之切結書載明另有侵占丙○○所有
    之0000000元，惟告訴人丙○○於本院更(一)審指稱：
    「（問：於八十一年六月至九月間，證人之客戶金額是否有
    一百八十九萬九千三百三十二元之多？）應有這麼多，但我
    手上沒有資料，詳細金額我不記得，但簽發的帳單，我印象
    中大約只有回收三成」等語（見本院更(一)審卷卷二第十六頁
    ），果依丙○○所述，簽單僅回收三成，詳細金額丙○○亦
    不清楚，縱以丙○○上開所述三成計算，簽單僅回收六十三
    萬三千三百十元六角餘，尚有一百二十二萬六千二百二十一
    元三角餘未回收，應予扣除，且股東游美鈴（游妮可）名下
    簽單三十七萬八千七百二十一元，據游美鈴於本院更(三)審行
    調查時證稱：「（你們合夥經營香奈兒酒店，你們分簽帳單
    去收款，是否可全部收回，有無打折情形？）我自己的部分
    有全部收回來，其餘人的部分我不了解。」（見本院更(三)卷
    一第七八頁），證人施玟妃證稱：「丙○○的簽單有拿回去
    」等語，顯無從認定被告甲○○有侵占丙○○上開款項。又
    邱樺，票號ＡＡ0000000號，面額三萬七千元之支票
    以及鑑定檢核報告表第十二頁之劉佳榮之金額二十萬八千九
    百二十元，據誠泰商業銀行公益分行，九十四年三月二十九
    日來函略以：經查本分行無此八五五－一及一二三○－八帳
    號，故無以提供所查詢之資料（見本院更(四)審卷第一○七頁
    ），告訴人丙○○於本院更(三)審具狀自稱，劉佳榮所收之支
    票全部退票再換票亦退票（見同更(三)審卷第一八七頁），另
    依台中商業銀行總行復函所載，范文儀所簽發之一張面額七
    萬元之支票，存入三信商業銀行，背書人有丙○○（見本院
    更(三)審卷二第十七頁），則上揭丙○○之空白簽帳單，應係
    由丙○○收回提示領款或背書轉讓，自無由認定係被告甲○○侵占。本院認僅上開扣除款，即已超過丙○○所謂000
    0000元之簽單款，再者，有關莫海寧部分，復據丙○○
    於本院證稱：「（辯護人問：莫海寧於法院說明說他的一百
    萬元的支票，是你開香奈兒商行公司的支票換回你私人的支
    票，他的說明與你的說法相反，對此有何意見？）公司我是
    負責人，公司也有用我丙○○個人的票，公司並沒有公司的
    票，公司的帳目都是開我個人的支票出去的，我借二百萬元
    是我之前欠人家錢，要支付不夠錢，是我以私人的名義去借
    的，我說要將支票換回來，當時他要我開一張支票換回來，
    他說還要開另一張公司大安銀行的票給他，因為他向地下錢
    莊借錢，變成我錢還他，我還要開壹張支票給他，我說不行
    ，你要將票拿回來，後來他又不將支票還給我，他將支票拿
    去向地下錢莊借錢，結果地下錢莊找上我，所以我付一百萬
    元之外，還要給地下錢莊五十萬元的勒索費，才將票拿回來
    ，當初有請他寫切結書，所以才有卷附的切結書。」等語（
    見本院本審卷第一五四頁反面），亦難認與被告甲○○、丁○○二人有關，另本院再囑證人黃鴻隆鑑定，據其檢送之鑑
    定報告補充說明理由載述：雖然退票，酒店的債權仍然存在
    ，不能從現金扣除，支票被人拿走，只是從應催收票據款轉
    列應收帳款或其他應收款等語，惟按侵占罪係即成犯，凡對
    自己持有之他人所有物，有變易持有為所有之意思時，即應
    構成犯罪，嗣後處分所侵占之財物之行為，自不能再論以侵
    占罪。又侵占罪，係以侵占自己持有他人之物為要件，所謂
    他人之物，乃指有形之動產、不動產而言，並不包括無形之
    權利在內，單純之權利不得為侵占之客體。而黃鴻隆會計師
    鑑定查核報告所列，不論是支票帳款或簽單均係未收之應收
    帳款，屬香奈兒商行對於支票及簽帳客戶之債權，不得為侵
    占罪之客體，且客戶帳款簽單與實際所收帳款並非一致，依
    公訴意旨所指以及證人劉淑娥、許武雄、丙○○之證述，仍
    無從積極證明被告甲○○業已持上開丙○○之簽帳單收取現
    金，是本部分，顯無積極證據足資證明遭被告甲○○、丁○○二人侵占，從而被告甲○○、被告丁○○一致否認此部分
    犯行，即均非不可採，因公訴人認被告甲○○、丁○○本部
    分犯行，與上開被告甲○○、丁○○二人經論罪科刑部分，
    有裁判上一罪關係此部分，均爰不另為無罪之諭知。
四、據上論斷，應依刑事訴訟法第三百六十九條第一項前段、第
    三百六十四條、第三百七十一條、第二百九十九條第一項前
    段、刑法第二條第一項、第二十八條、修正前刑法第五十六
    條、刑法第三百三十六條第二項、第三十一條第一項、第四
    十七條、修正前罰金罰鍰提高標準條例第一條前段，判決如
    主文。
本案經檢察官乙○○到庭執行職務。
中    華    民    國　    96      年    2   月   8  　日
            刑事第三庭    審判長法　官　王  增  瑜
                                法　官  蔡  紹  良
                                法　官  胡  忠  文
上列正本證明與原本無異。
如不服本判決應於收受送達後十日內向本院提出上訴書狀，其未
述上訴之理由者並得於提起上訴後十日內向本院補提理由書 (
均須按他造當事人之人數附繕本)。
                                書記官  陳  麗  玉
中    華    民    國　    96      年    2   月   8  　日
中華民國刑法第336條
(公務公益侵占罪、業務侵占罪)
對於公務上或因公益所持有之物，犯前條第 1 項之罪者，處 1
年以上 7 年以下有期徒刑，得併科 5 千元以下罰金。
對於業務上所持有之物，犯前條第 1 項之罪者，處 6 月以上
5 年以下有期徒刑，得併科 3 千元以下罰金。
前二項之未遂犯罰之。
